臺灣高雄地方法院民事裁定　　　　　100年度消債更字第234號
聲　請　人　李靜怡
上列當事人因消費者債務清理事件聲請更生，本院裁定如下：
    主  文
聲請人李靜怡自民國一百年十月二十七日下午四時起開始更生程
序。
命司法事務官進行本件更生程序。
    理  由
一、聲請意旨略以：聲請人即債務人李靜怡前向金融機構辦理消
    費貸款、信用卡契約等致積欠無擔保債務計新臺幣（下同）
    1,970,813 元，因無法清償債務，而於民國95年5 月間依金
    融主管機關協調成立之中華民國銀行公會會員辦理消費金融
    案件無擔保債務協商機制，與各債權銀行達成分期還款協議
    ，同意自95年6 月起分80期，並於每月以34,199元依各債權
    銀行債權金額比例清償各項債務至全部清償為止，惟因客觀
    收入本不足繳納協商金額，故不得已毀諾，是聲請人未依前
    開分期還款協議繼續履行，乃不可歸責於聲請人之事由所致
    ，而聲請人現已不能清償債務，復未經法院裁定開始清算程
    序或宣告破產，爰依法聲請准予裁定更生等語。
二、按「債務人不能清償債務或有不能清償之虞者，得依本條例
    所定更生或清算程序，清理其債務。」、「債務人與金融機
    構協商成立者，不得聲請更生或清算，但因不可歸責於己之
    事由，致履行顯有重大困難者，不在此限。」、「本條例施
    行前，債務人依金融主管機關協調成立之中華民國銀行公會
    會員辦理消費金融案件無擔保債務協商機制與金融機構成立
    之協商，準用前項之規定。」，消費者債務清理條例第3 條
    、第151 條第5 項、第6 項分別定有明文。所謂「不可歸責
    於己之事由」，原則上係指客觀上聲請人有收支狀況之變動
    ，諸如物價上漲、家屬患病等導致支出增加，或因意外、病
    痛無法工作、僱用之公司倒閉或裁員、減薪等以致收入減少
    等情；又縱使財產及收支狀況無甚變動，但因協商時居於劣
    勢，未能實質協議，僅為爭取利息減少及分期清償之些許優
    惠，勉予允諾，惟其財產及收入客觀上難以如期履行之情形
    ，亦應認該當。債務人雖因不可歸責之原因致不能履行協商
    條件，仍應符合「不能清償或有不能清償之虞」法定要件，
    亦即應綜合債務人之財產、信用、收支與其所負全部債務等
    狀況，評估其是否仍有償債能力，或即使仍得勉力清償，但
    是否因年紀已長、身罹疾患、工作條件不佳或其他相類似之
    因素，可預期足以影響日後基本生活之維持，而有不能清償
    之虞等情，為其判斷之準據。
三、經查：
  (一)聲請人前向各金融機構辦理消費貸款、信用卡契約等致積欠
    有擔保及無擔保債務1,970,813 元（其中包含資產公司債務
    948,000 元），而於95年間曾依「中華民國銀行公會會員辦
    理消費金融案件無擔保債務協商機制」與最大債權銀行台新
    銀商業銀行股份有限公司（下稱台新銀行）辦理協商而與各
    債權人達成分期還款協議，同意自95年6 月起分80期，並於
    每月10日以34,199元依各債權銀行債權金額比例清償各項債
    務至全部清償為止，而聲請人於協商成立後，尚未履約即毀
    諾等情，此有債權人清冊、財團法人金融聯合徵信中心前置
    協商專用債權人清冊、台新銀行陳報狀等在卷可稽（卷第7
    頁至12頁、第17頁至20頁、第55頁至64頁），堪認屬實。
  (二)聲請人現為早安美芝城廚房助理，95年度至98年度申報所得
    平均每月收入分別為24,525元、25,387元、23,288元、866
    元，勞工保險已於97年12月退保，自陳每月收入為20,000元
    等情，此有綜合所得稅各類所得資料清單、財產歸屬清單、
    勞工保險投保資料表、民事陳報狀等附卷可證（卷第21頁至
    23頁、第35頁至40頁、第24頁、第31頁至34頁），則以95年
    度之申報所得平均每月收入24,525元為核算其95年毀諾當時
    之收入標準，以聲請人100 年所自陳每月收入20,000元為核
    算其現在償債能力之基礎，較能反映真實收入狀況。
  (三)至聲請人個人日常生活必要費用部分，審酌聲請人負債之現
    況，基於社會經濟活動之互賴及誠信，該日常生活所需費用
    ，自應節制開支，不得有超越一般人最低生活標準之享受，
    否則反失衡平，本院參酌內政部社會司所公告歷年最低生活
    費標準，95年度高雄市每人每月最低生活費標準為10,072元
    ；100 年度高雄市7 月份每人每月最低生活費標準為11,146
    元，則聲請人每月最低生活費除有特殊情形並有證據證明者
    外，自宜以此為度，始得認係必要支出。
  (四)綜上所述，聲請人95年每月收入24,525元，於扣除其每月必
    要生活費用10,072元後，僅餘14,453元即已不足繳納每月協
    商之金額34,199元，因此，聲請人無法依協議繼續償還，既
    係因客觀收入不足支付所致，非因協議後故有浪費或其他不
    利償還之行為，實有不可歸責於聲請人之事由，致履行顯有
    重大困難。又依聲請人目前每月收入20,000元為核算基礎，
    扣除其本人每月必要支出11,146元後，僅餘8,854 元【計算
    式：20,000－11,146＝8,854 】，而聲請人目前負債總額為
    1,970,813 元，以上開餘額按月攤還結果，如不計利息，約
    近18年期間始能清償完畢，如加計利息負擔，其還款年限顯
    然更長，有違消費者債務清理條例協助債務人重建更生之立
    法本意，堪認聲請人之債務大於財產，而有不能清償債務或
    有不能清償之虞之情事，準此，上開償債年限將使聲請人生
    活長期陷入窘境，於其目前身心狀況俱有不良影響，自非允
    當。從而，聲請人主張已不能清償債務或有不能清償之虞，
    聲請本院准予更生，依所舉事證及本院調查結果，即無不合
    。
四、末按「法院開始更生程序之裁定，應載明其年、月、日、時
    ，並即時發生效力。」、「法院裁定開始更生或清算程序後
    ，得命司法事務官進行更生或清算程序，必要時得選任律師
    、會計師或其他適當之自然人或法人一人為監督人或管理人
    。」，消費者債務清理條例第45條第1 項、第16條第1 項分
    別定有明文。本件聲請人其目前收入及財產狀況，不能履行
    債務，依聲請人其目前收入及財產狀況，未償之債務亦屬不
    能清償，有如上述。此外，復查無聲請人有消費者債務清理
    條例第46條各款所定駁回更生聲請等事由，有本院民事紀錄
    科查詢表及臺灣高等法院被告前案紀錄表在卷可憑。從而，
    聲請人聲請更生，洵屬有據，應予准許，爰命司法事務官進
    行本件更生程序。
五、依消費者債務清理條例第11條第1 項、第45條第1 項、第16
    條第1 項，裁定如主文。
中    華    民    國   100   年    10    月     27    日
                      民事庭  法  官  邱泰錄
以上正本證明與原本無異。
本裁定已於100年10月27日下午4 時公告。
本件不得抗告。
中    華    民    國   100   年    10    月     27    日
                              書記官  梁竫